臺灣新竹地方法院刑事判決
111年度交易字第212號
聲  請  人  臺灣新竹地方檢察署檢察官
被      告  陳彥宏



上列被告因公共危險案件，經檢察官聲請簡易判決處刑（110年
度速偵字第926號），本院認不應以簡易判決處刑111年度竹交簡
字第15號），改依通常程序判決如下：
    主  文
甲○○無罪。
    理  由
一、聲請簡易判決處刑意旨略以：被告甲○○於民國110年12月20
    日7時許，明知其前夜在臺中市○○區○○路0段000巷00號住處
    內，飲用38度高粱酒約300CC後，已不能安全駕駛動力交通
    工具，竟未待酒精作用消退，不顧大眾行車之公共安全，仍
    駕駛車牌號碼00-0000號自用小客車自臺中住處北上，途經
    新竹巿香山區延平路2段1592號前，因疏未注意與證人孫立
    峰所駕駛之車牌號碼000-0000號自用小客車保持安全距離，
    而自後方追撞該自用小客車，經警據報到場處理，並測得被
    告吐氣所含酒精濃度達每公升0.24毫克，再經逆行推算，被
    告駕車時酒測值應為每公升0.315毫克至0.54毫克之間，因
    認被告涉犯刑法第185條之3第1項第1款之公共危險罪嫌等語
    。
二、按有罪之判決書應於理由內記載認定犯罪事實所憑之證據及
    其認定之理由，刑事訴訟法第310條第1款定有明文。而犯罪
    事實之認定，係據以確定具體的刑罰權之基礎，自須經嚴格
    之證明，故其所憑之證據不僅應具有證據能力，且須經合法
    之調查程序，否則即不得作為有罪認定之依據。倘法院審理
    之結果，認為不能證明被告犯罪，而為無罪之諭知，即無前
    揭第154條第2項所謂「應依證據認定」之犯罪事實之存在。
    因此，同法第308條前段規定，無罪之判決書只須記載主文
    及理由。而其理由之論敘，僅須與卷存證據資料相符，且與
    經驗法則、論理法則無違即可，所使用之證據亦不以具有證
    據能力者為限，即使不具證據能力之傳聞證據，亦非不得資
    為彈劾證據使用。故無罪之判決書，就傳聞證據是否例外具
    有證據能力，本無須於理由內論敘說明，是以下本院採為認
    定被告無罪所使用之證據，不以具有證據能力者為限，且毋
    庸論敘所使用之證據是否具有證據能力，合先敘明。
三、公訴人認被告涉犯刑法刑法第185條之3第1項第1款之公共危
    險罪嫌，無非係以：㈠被告於警詢及偵查中之自白（見速偵
    卷第8頁至第10頁背面、第52頁至第53頁）；㈡證人孫立峰於
    警詢中之證述（見速偵卷第11頁至第12頁背面）；㈢警員徐
    熊邦110年12月20日製作之偵查報告1份（見速偵卷第7頁）
    ；㈣被告之新竹市警察局交通警察隊第三組道路交通事故當
    事人酒精測定紀錄表、財團法人工業技術研究院110年4月12
    日呼氣酒精測試器檢定合格證書影本各1份（見第速偵卷13
    頁、第15頁）；㈤道路交通事故現場圖、道路交通事故調查
    報告表㈠及㈡各1份、事故現場暨車損照片20張（見速偵卷第1
    6頁、第34頁至第36頁、第38頁至第42頁背面）；㈥被告之新
    竹市警察局舉發違反道路交通管理事件通知單影本1份（速
    偵卷第37頁）；㈦被告之刑法第一百八十五條之三第一項第
    二款案件測試觀察紀錄表1份（見速偵卷第43頁至其背面）
    ；㈧酒精濃度代謝率之網路列印資料1份（見速偵卷第65頁至
    第66頁）等為其論據。
四、按犯罪事實應依證據認定之，無證據不得認定犯罪事實；不
    能證明被告犯罪者，應諭知無罪之判決；刑事訴訟法第154
    條第2項、第301條第1項分別定有明文。又事實之認定，應
    憑證據，如未能發現相當證據，或證據不足以證明，自不能
    以推測或擬制之方法，為裁判基礎；採用情況證據認定犯罪
    事實，須其情況與待證事實有必然結合之關係，始得為之，
    如欠缺此必然結合之關係，其情況猶有顯現其他事實之可能
    者，據以推定犯罪事實，即非法之所許；且認定犯罪事實所
    憑之證據，雖不以直接證據為限，間接證據亦包括在內，然
    而無論直接證據或間接證據，其為訴訟上之證明，須於通常
    一般之人均不致有所懷疑，而得確信其為真實之程度者，始
    得據為有罪之認定，倘其證明尚未達到此一程度，而有合理
    之懷疑存在而無從使事實審法院得有罪之確信時，即應由法
    院為諭知被告無罪之判決（最高法院40年台上字第86號判例
    意旨、76年台上字第4986號判例意旨參照）。
五、訊據被告固坦承確有於前揭時地飲酒後駕車肇事等事實，惟
    堅詞否認有何公共危險之犯行，並辯稱：我當時駕車從台61
    線快速道路新竹段下來，因為口渴就買了舒跑及保力達，喝
    了保力達後，開了100公尺就發生事故，報案後30分鐘多後
    警察到場並對我做酒測，我的酒測值才每公升0.24毫克，其
    實我開車的時候，酒測值沒有超過法定標準等語。經查：
　㈠被告於110年12月19日晚間，曾在臺中市○○區○○路0段000巷00
    號住處內飲用38度高粱酒，嗣於翌日（即20日）6、7時許駕
    駛車牌號碼00-0000號自用小客車自臺中住處北上，行經新
    竹巿香山區延平路2段1592號前時，因疏未注意保持安全距
    離，而自後方追撞由證人孫立峰所駕駛之車牌號碼000-0000
    號自用小客車，經警於110年12月20日7時獲報後前往現場處
    理，並於110年12月20日7時28分許測得被告吐氣所含酒精濃
    度為每公升0.24毫克等情，業據證人孫立峰於警詢中就上開
    車禍事故發生經過證述明確（見速偵卷第11頁至第12頁背面
    ），且有警員徐熊邦110年12月20日製作之偵查報告、被告
    之新竹市警察局交通警察隊第三組道路交通事故當事人酒精
    測定紀錄表、財團法人工業技術研究院110年4月12日呼氣酒
    精測試器檢定合格證書影本、道路交通事故現場圖、道路交
    通事故調查報告表㈠及㈡、被告之汽車駕駛人查詢資料、車籍
    查詢資料、新竹市警察局舉發違反道路交通管理事件通知單
    影本各1份、事故現場暨車損照片20張（見速偵卷第7頁、第
    13頁、第15頁、第16頁、第34頁至第36頁、第28頁、第30頁
    、第37頁、第38頁至第42頁背面）在卷可稽，復為被告所不
    爭執（見本院卷第31頁），上開事實當均堪以認定。
　㈢公訴人固以酒精濃度代謝率之網路列印資料為據（見速偵卷
    第65頁至第66頁），主張應以該酒精濃度代謝率回推計算被
    告於飲酒後開始駕車當時體內所含酒精濃度，認其駕車時吐
    氣所含酒精濃度應為每公升0.315毫克至0.54毫克之間等語
    ，然查：
　⒈刑法第185條之3既經修正，改以「吐氣所含酒精濃度每公升0
    .25毫克」作為認定「不能安全駕駛」之判斷標準，即應以
    實際測得之酒精濃度作為判斷，分別適用同條第1項第1款或
    第2款規定，始符合修正明訂酒精濃度標準值之立法意旨，
    倘行為人經測試未達酒精濃度標準值每公升0.25毫克，卻可
    以回溯推算認定成立刑法第185條之3第1項第1款，無疑架空
    同條項第2款之適用、重陷修法前之爭議。
　⒉再者，公訴人提出之上開酒精濃度代謝率之網路列印資料，
    或卷附之內政部警政署刑事警察局110年12月29日刑鑑字第1
    108045477號函暨所附文獻原文影本、新竹市警察局111年1
    月7日竹市警交字第1110000547號函暨函附職務報告影本各1
    份（見速偵卷第65頁至第66頁、竹交簡卷第25頁至第26頁、
    第27頁至第30頁、第33頁、第35頁），雖多次提及「呼氣酒
    精濃度代謝率」、「血液酒精濃度代謝率」之數值或平均數
    值及如何計算，然該網路列印資料、職務報告均未檢附上開
    數值之出處即所援引之文獻、研究發表內容為何，另觀諸內
    政部警政署刑事警察局110年12月29日刑鑑字第1108045477
    號函雖檢附文獻原文影本，然亦無從辨明其採樣之人數、人
    種、年齡區塊、體重、飲酒習慣等條件，據以判斷該實驗結
    果或所舉數據確實具有平均代表性，且飲酒後酒精代謝之快
    慢，與飲酒人當時之年齡、性別、體重、身體之疲勞程度、
    腹中其他食物代謝情形及飲酒時間之長短等因素，均息息相
    關，如採樣對象與被告案發時之條件有所差異，即可能影響
    被告酒後駕車時實際呼氣酒精濃度值之認定，而無法完全排
    除其實際呼氣酒精濃度低於每公升0.25毫克之可能。
　⒊況考量吐氣酒精代謝率，本有因人而異之可能性及誤差值存
    在，若採集之樣本不同，或採取不同之計算基準，均有可能
    使酒精代謝率、回溯推算之呼氣酒精濃度值存在多樣性之變
    化，在無法確定相關研究樣本數及其背景資料之前提下，甚
    至實際上亦可能難以排除上開研究樣本與本案被告駕車當時
    所存在之所有變因差異，是當難以上開網路列印資料、函文
    、職務報告所載之「呼氣酒精濃度代謝率」、「血液酒精濃
    度代謝率」之數值或平均數值還原本案被告之情形，是前揭
    有關酒精消退率之數值，並非屬本案被告之科學鑑定證據。
    基此，被告酒後駕車上路，嗣為警於110年12月20日7時28分
    對之施以吐氣酒精濃度測試，所測得之吐氣所含酒精濃度，
    實不能概以公訴人所引上開各該酒精代謝率回溯推算認定已
    達每公升0.25毫克以上，而論以刑法第185條之3第1項第1款
    之罪。
　⒋至被告於本院審理時固另辯稱當日駕車肇事前有再度飲用保
    力達藥酒云云，然此與其警詢、偵查中之供述均有所不同，
    亦無相關事證可佐，或恐為臨訟卸責之詞，惟縱被告所辯並
    不足採，亦難以此論斷其確有公訴意旨所載之上開犯嫌。
　㈣被告於本案亦未該當刑法第185條之3第1項第2款之要件
　⒈被告飲酒後雖於前揭時地有駕車肇事，業經本院認定如前，
    然有肇事乙節本不能逕認係因其前夜飲酒所致，再被告於警
    詢中亦供稱：當時我駕駛自用小客車沿延平路2段直行往竹
    北方向行駛，於事故地點，證人孫立峰的車減速，我沒有注
    意到他減速這麼快，我就追撞上去等語（見速偵卷第9頁）
    ，是被告亦否認上開肇事與其飲酒間有何因果關係存在，僅
    係因單純疏於注意所致。
　⒉再者，被告為警查獲後之同日7時28分許，經警觀察被告並無
    語無倫次、含糊不清、意識模糊、注意力無法集中、嘔吐、
    呆滯木僵、大笑、昏睡叫喚不醒、搖晃無法站立、自殘、拉
    扯、攻擊、大聲咆哮、酒容等酒醉現象，且警員於同日8時1
    7分許，命被告做直線測試（以長10公尺之直線，令其迴轉
    走回原地）及平衡動作（雙腳併攏，雙手緊貼大腿，將一腳
    向前抬高離地15公分，並停止不動30秒），被告之測試結果
    ，該警員亦僅紀錄其實施平衡動作時「手腳部顫抖，身體無
    法保持平衡」，別無勾選其他「步行左右搖晃，腳步不穩」
    、「腳步離開測試直線」、「身體前後或左右搖擺不定」、
    「用手臂保持平衡」無法保持平衡狀況，至被告所為之同心
    圓測試，亦未有畫出線外之情形等節，有刑法第一百八十五
    條之三第一項第二款案件測試觀察紀錄表1份（見前揭速偵
    卷第43頁至其背面）在卷可佐，足見被告除為平衡測試時有
    「手腳部顫抖，身體無法保持平衡」之情外，實能正常行走
    ，或以手進行細部動作，更別無其他異常狀況，是已難認其
    有因服用酒類而有不能安全駕駛之情事。
　⒊又衡以人之平衡控制及肌耐力本就各異，而常人突抬腳單腳
    站立，無法保持平衡尚屬難免，況依卷附被告照片（見速偵
    卷第44頁），其左側後臀確有開刀縫合之痕跡，則被告辯稱
    其為平衡動作時有顫抖或無法保持平衡係因此所致等語，並
    非無稽，則在無其他證據足證被告確有因飲酒而影響其肌肉
    協調及中樞神經功能下，尚難僅因其平衡測試時有「手腳部
    顫抖，身體無法保持平衡」，即認被告有因飲酒而影響其肌
    肉協調及中樞神經功能，是前揭測試觀察紀錄表之上開記載
    ，尚不得作為不利被告之認定。
　⒋從而，被告於前揭時間飲用酒類後，於110年12月20日6、7時
    許固駕車上路時雖有肇事，且嗣後進行平衡動作時有「手腳
    部顫抖，身體無法保持平衡」之情，然觀諸被告進行上開直
    線或同心圓測試時，仍能正常行走、亦未畫出線外，並別無
    其他異常狀況，當難認被告有因飲酒而影響其肌肉協調及中
    樞神經功能，致有不能安全駕駛之情事。
　㈤綜上所述，依公訴人所舉之各項證據，雖能證明被告於前揭
    時地有飲酒後駕車之情事，惟尚難使本院形成其駕車時吐氣
    所含酒精濃度已達每公升0.25毫克以上，或有其他情事足認
    其有因服用酒類而不能安全駕駛之心證，又本院在得依或應
    依職權調查證據之範圍內，復查無其他積極明確之證據，足
    認被告確有上開公訴意旨所指之犯行，既不能證明被告此部
    分之犯罪，揆諸前揭說明，自應為被告無罪之判決，以昭審
    慎。
據上論斷，應依刑事訴訟法第301條第1項，判決如主文。 　　
本案經檢察官吳志中提起公訴，檢察官劉正祥到庭執行職務。
中　　華　　民　　國　　111 　年　　6 　　月　　23　　日
                      刑事第二庭法　官　江宜穎
以上正本證明與原本無異。
如不服本判決應於收受判決後20日內向本院提出上訴書狀，並應
敘述具體理由。其未敘述上訴理由者，應於上訴期間屆滿後20日
內向本院補提理由書(均須按他造當事人之人數附繕本)「切勿逕
送上級法院」。
中　　華　　民　　國　　111 　年　　6 　　月　　23　　日
                                書記官　蕭妙如